臺灣高等法院高雄分院民事判決　　　　100年度建上易字第3號
上　訴　人　蘇嘉福
訴訟代理人　吳澄潔律師
被 上 訴人　蘇興家即連福帆布.
訴訟代理人　黃如流律師
上列當事人間請求給付工程款事件，上訴人對於民國99年12月29
日臺灣屏東地方法院99年度建字第11號第一審判決提起上訴，本
院於民國100 年3 月16日言詞辯論終結，判決如下：
    主  文
上訴駁回。
第二審訴訟費用由上訴人負擔。
    事 實 及 理 由
一、本件被上訴人起訴主張：被上訴人於民國98年4 月間向上訴
    人承攬坐落屏東縣長治鄉○○段43地號及44地號土地上之網
    室承造之工程（下稱系爭工程），兩造並簽訂合約書（下稱
    系爭合約書），約定總工程款為新台幣（下同）1,511,184
    元（不含稅），上訴人已依約定支付定金600,000 元，其餘
    工程款911,184 元及稅額191,161 元共計1,102,345 元（91
    1,184 元+191,161元=1,102,345元），則約定於完工驗收後
    給付，嗣系爭工程業於98年8 月間完工驗收，上訴人並已開
    始使用，惟仍拒不付款，經被上訴人多次催討，仍藉故拖延
    ，爰依系爭合約及承攬之法律關係請求上訴人給付1,102,34
    5 元及其利息等語。並聲明求為判決：(一)上訴人應給付被上
    訴人1,102,345 元，及自起訴狀繕本送達翌日即99年3 月16
    日起至清償日止按年息5%計算之利息。(二)願供擔保，請准宣
    告假執行。
二、上訴人則以：被上訴人未依系爭合約所附之配置圖施作，致
    已施作部分之規格、品質不符合系爭合約約定，並有部分項
    目未施作，故上訴人尚未驗收系爭工程，依系爭合約第4 條
    之約定，被上訴人尚不得請求本件系爭工程款等語置辯。並
    答辯聲明求為判決：(一)駁回被上訴人之訴。(二)如受不利判決
    ，願供擔保請准免為假執行。
三、原審為上訴人敗訴之判決，上訴人不服，提起上訴，上訴聲
    明求為判決：(一)原判決廢棄。(二)被上訴人在第一審之訴及假
    執行之聲請均駁回。被上訴人則答辯聲明求為判決：駁回上
    訴。
四、兩造不爭執事項如下:
  (一)兩造就系爭工程有簽定二份合約書，其中一份之名稱為「合
    約書」；另一份之名稱為「A 合約書」。兩造就系爭工程之
    工程款約定為1,511,184 （未含稅），上訴人已給付訂金60
    萬元與被上訴人；就其餘工程款及稅金共1,102,345 元則約
    定於系爭工程「驗收無誤」後，一星期內全部付清，被上訴
    人尚未給付上開1,102,345 元工程款與上訴人。
  (二)被上訴人於97年間，曾在毗鄰本件網室工程之土地上承攬上
    訴人之另棟網室工程並已驗收，但無書面驗收資料。
五、兩造爭執事項如下: (一)兩造就系爭工程有無約定要依上訴人
    所主張之設計圖（即「A 合約書」之配置圖）施作？如有約
    定，被上訴人有無按照該設計圖施作？(二)系爭工程是否業經
    上訴人驗收無誤？被上訴人請求上訴人給付本件工程款，有
    無理由？茲就此爭執點分述如下:
（一）兩造就系爭工程有無約定要依上訴人所主張之設計圖（即
      「A 合約書」之配置圖）施作？如有約定，被上訴人有無
      按照該設計圖施作？
      查，兩造就系爭工程有簽定二份合約書，其中一份之名稱
      為「合約書」；另一份之名稱為「A 合約書」等情，為兩
      造所不爭執。又依系爭合約書（即上開「合約書」；見原
      審卷第6 頁）內容記載「A 合約書另作帳用，雙方協議此
      合約書不能生效」等語，並有系爭合約書影本在卷可證（
      見原審卷第6 頁），足見「A 合約書」對兩造而言，並無
      任何效力，尚不足以拘束兩造，是被上訴人主張「A 合約
      書」雖附有2 張配置圖，但純粹係配合上訴人向行政院農
      糧署申請補助款而簽立，兩造間就系爭工程仍應以系爭合
      約書為準等情，應堪採信。又被上訴人主張系爭合約書並
      無任何配置圖或設計圖等情，為上訴人所不爭執，自堪認
      屬實，是上訴人主張被上訴人應依「A 合約書」所附之配
      置圖施工，然其未依「A 合約書」所附配置圖施工云云，
      不足採信。
（二）系爭工程是否業經上訴人驗收無誤？被上訴人請求上訴人
      給付本件工程款，有無理由？
    1.查，證人即受僱於被上訴人實際施作系爭工程之黃文圖於
      原審證稱: 施作系爭工程時，被上訴人並未拿圖與伊及要
      伊按圖施作，僅交待伊要照第1 次網室施作（但毋庸加做
      「太子樓」），於施工中，上訴人若發現有問題，會要求
      伊修改，伊會照上訴人之意思做，驗收時，伊、被上訴人
      之配偶林昭香及上訴人均在場，上訴人未要求修改，所以
      驗收已完成等情（見原審卷第61、62頁），核與上訴人於
      原審自承：當時黃文圖拿尺丈量，林昭香作紀錄，林昭香
      寫完後拿給伊看，讓伊重算坪數，伊就照林昭香給伊之資
      料比對，比對後就還給林昭香，伊未表示意見等語（見原
      審卷第63頁）大致相符，復有上訴人所書寫之丈量面積與
      系爭合約書所記載面積相符之單據影本二份在卷為證（見
      原審卷第86、87頁），足見系爭工程完工後，業經被上訴
      人授權其妻林昭香與上訴人會勘驗收。又被上訴人主張上
      訴人自98年8 月間起即開始使用系爭工程所完成之網室等
      情，為上訴人所不爭執（見本院卷第40頁），果如上訴人
      辯稱: 系爭工程有瑕疵，尚未經伊驗收云云，則何以上訴
      人於被上訴人修補瑕疵前，即開始使用，此與常情無違，
      是系爭工程業經上訴人驗收無誤，應堪認定。
    2.綜上，本件系爭工程既經上訴人驗收無誤，依系爭合約書
      之約定，上訴人即有給付尾款及稅款之義務，從而被上訴
      人依系爭合約及承攬之法律關係請求上訴人給付1,102,34
      5 元，及自起訴狀繕本送達翌日即99年3 月16日起至清償
      日止按年息5%計算之利息，應屬有據。
六、綜上所述，被上訴人本於系爭合約及承攬之法律關係請求上
    訴人給付1,102,345 元，及自起訴狀繕本送達翌日即99年3
    月16日起至清償日止按年息5%計算之利息，為有理由，應予
    准許。是原審判命上訴人如數給付，於法尚無不合。上訴意
    旨指摘原判決不當，求予廢棄改判，為無理由，應予駁回其
    上訴。
七、本件事證已臻明確，兩造其餘攻擊防禦方法於本件判決結果
    不生影響，故不再一一論述，併此明。
八、據上論結，本件上訴為無理由，依民事訴訟法第449 條第1
    項、第78條，判決如主文。
中    華    民    國  100     年    3     月    30    日
                            民事第三庭
                                審判長法官  張國彬
                                法      官  吳登輝
                                法      官  鄭月霞
以上正本證明與原本無異。
本件不得上訴。
中    華    民    國  100     年    3     月    30    日
                                書  記  官  白  蘭